---
title: "Analyse des effets de richesse des ménages"
subtitle: "Projet de statistiques appliquées"
author: "Mohamed Mahmoud El Ghaouth, Cyprien Mathé, Gabrielle Morin et Jame Valette"
output: 
  html_document:
    toc: true
    number_sections: true
    toc_float: false
    code_folding: show
---

```{r source, include=FALSE}
library(here)
library(knitr)
library(kableExtra)
library(dplyr)

# Importation des fonctions à utiliser
source(here("code/utils/import.R"))
source(here("code/utils/data_treatment.R"))
source(here("code/utils/data_visualisation.R"))
source(here("code/utils/graphs.R"))
source(here("code/utils/test_correlation.R"))
source(here("code/utils/stationarity.R"))
source(here("code/models/chi.R"))
source(here("code/models/PMC.R"))
```

## Jeux de données

### Sélection des paramètres de l'estimation

Liste des pays disponibles avec les dates d'estimation et la méthode d'estimation du patrimoine immobilier:

* France:
  * Jeux 1 (données des comptes nationaux): 1995 Q1 - 2023 Q1
  * Jeux 2 (données de la Banque de France): 2009 Q4 - 2023 Q1
  * Jeux 3 (données slacalek): 1982 Q1 - 2023 Q1 
* Etats-Unis:
  * Jeux 1 (données des comptes nationaux): 1970 Q1 - 2023 Q4
  * Jeux 2 (données slacalek): 1970 Q1 - 2023 Q4
* Royaume-Uni:
  * Jeux 1 (données des comptes nationaux):  1995 Q1 - 2023 Q1
  * Jeux 2 (données slacalek): 1987 Q1 - 2024 Q3
* Italie:
  * Jeux 1 (données des comptes nationaux): 1999 Q1 - 2023 Q1 
  * Jeux 2 (données slacalek): 1999 Q1 - 2017 Q1
* Espagne:
  * Jeux 1 (données des comptes nationaux): 1999 Q1 - 2022 Q1
  * Jeux 2 (données slacalek): 2001 Q1 - 2023 Q1

Les dates sont sélectionnées de manière automatique. Elles correspondent à une date de début définie ci-dessus et une date de fin fixe (Q4 2019) excepté pour l'Italie quand on utilise la méthode Slacalek pour estimer la richesse immobilière (Q1 2017).

Cette option peut être outrepassée dans le morceau de code _select_dates_. Dans ce cas, entrez les dates dans le format "aaaa-mm-01", avec "mm" le mois de début du trimestre (Q1: 01, Q2: 04, Q3: 07, Q4: 10).

```{r select_params, include=TRUE}

# Paramètres du modèle
pays <- "US" # France, US, UK, Italie, Espagne
methode_immo <- "1" # 1, 2, slac
```

```{r check_params, include=FALSE}

# Vérification du paramètre: pays
if (pays != "France" &&
      pays != "US" &&
      pays != "UK" &&
      pays != "Italie" &&
      pays != "Espagne") {
  stop("Erreur: Sélectionner un pays disponible.")
}

# Vérification du paramètre: methode_immo
if (pays != "France") {
  if (methode_immo != "1" && methode_immo != "slack") {
    stop("Erreur: Méthode de calcul du patrimoine immo doit être 1 ou slac.")
  }
} else {
  if (methode_immo != "1" && methode_immo != "2" && methode_immo != "slac") {
    stop("Erreur: Méthode de calcul du patrimoine immo doit être 1, 2 ou slac.")
  }
}

```

```{r select_dates, include=FALSE}

# date_fin <- "2019-10-01"
date_fin <- "2023-01-01"

# Choix des paramètres: date_debut et date_fin
if (pays == "France") {
  if (methode_immo == "1") {
    date_debut <- "1995-01-01"
  } else if (methode_immo == "2") {
    date_debut <- "2009-10-01"
  } else {
    date_debut <- "1982-01-01"
  }
  ###
} else if (pays == "US") {
  date_debut <- "1970-01-01"
  ###
} else if (pays == "UK") {
  if (methode_immo == "1") {
    date_debut <- "1995-01-01"
  } else {
    date_debut <- "1987-01-01"
  }
  ###
} else if (pays == "Italie") {
  date_debut <- "1999-01-01"
  if (methode_immo == "slac") {
    date_fin <- "2017-01-01"
  }
  ###
} else if (pays == "Espagne") {
  if (methode_immo == "1") {
    date_debut <- "1999-01-01"
  } else {
    date_debut <- "2001-01-01"
  }
}

# Sélection manuelle des dates
# date_debut <- ""
# date_fin <- ""

```

### Importation

```{r load_data, include=TRUE}

# Importation
data <- excel_import(here("code/data.xlsx"), pays)
data <- data[rownames(data) >= date_debut & rownames(data) <= date_fin, ]

# Calcul du patrimoine immobilier avec la méthode de Slacalek
data <- richesse_immo_slacalek(data)

# Visualisation
tab_00 <- data.frame(head(data))

kable(tab_00,
      digits = 2,
      caption = "Visualisation des données")
```

### Saisonnalité

Séries nécessitant d'être désaisonnalisées:

* France: consommation et immo2
* Etats-Unis: aucune
* Royaume-Uni: revenu
* Italie: consommation et revenu
* Espagne: consommation et revenu

Le code corrige automatiquement la saisonnalité si nécessaire.

```{r desaisonnalisation, include=FALSE}

date_temp <- as.Date(date_debut)

# Consommation
if (pays == "France" || pays == "Italie" || pays == "Espagne") {
  temp <- ts(data["conso"],
             start = c(as.numeric(format(date_temp, "%Y")), as.numeric(format(date_temp, "%m"))),
             frequency = 4)
  data["conso"] <- X13(temp)
}

# Revenu
if (pays == "UK" || pays == "Italie" || pays == "Espagne") {
  temp <- ts(data["revenu"],
             start = c(as.numeric(format(date_temp, "%Y")), as.numeric(format(date_temp, "%m"))),
             frequency = 4)
  data["revenu"] <- X13(temp)
}

# Série immo 2 française
if (pays == "France" && methode_immo == "2") {
  temp <- ts(data["immo_2"],
             start = c(as.numeric(format(date_temp, "%Y")), as.numeric(format(date_temp, "%m"))),
             frequency = 4)
  data["immo_2"] <- X13(temp)
}
```

### Statistiques descriptives

Statistiques descriptives des variables principales du jeux de données. La période est restreinte aux dates sélectionnées.

```{r stat_des, echo=FALSE}

# Tronquer le jeux de données
df <- data[rownames(data) >= date_debut & rownames(data) <= date_fin,]

# Statistiques descriptives
tab_01 <- data.frame(
  Statistiques = c("Consommation", "Patrimoine financier", "Patrimoine immobilier 1", "Patrimoine immobilier Slacalek"),
  Min = c(min(df$conso), min(df$actif_fin), min(df$immo_1), min(df$immo_slac)),
  Médiane = c(median(df$conso), median(df$actif_fin), median(df$immo_1), median(df$immo_slac)),
  Moyenne = c(mean(df$conso), mean(df$actif_fin), mean(df$immo_1), mean(df$immo_slac)),
  Max = c(max(df$conso), max(df$actif_fin), max(df$immo_1), max(df$immo_slac)),
  Variance = c(var(df$conso), var(df$actif_fin), var(df$immo_1), var(df$immo_slac)),
  SD = c(sd(df$conso), sd(df$actif_fin), sd(df$immo_1), sd(df$immo_slac))
)

kable(
  tab_01,
  col.names = c("Statistiques", "*Min*", "*Médiane*", "*Moyenne*", "*Max*", "*Variance*", "*Ecart-type*"),
  digits = 2,
  caption = "Statistiques descriptives - Variables de richesse et consommation"
)

```

La note de bas de page 22 indique que l'on doit trouver une corrélation entre $\delta C_t$ et $\Delta log (C_t)$ supérieure à 0.998 pour tous les pays.

```{r check_corr, include=TRUE}

consommation <- df_consommation(data, date_debut, date_fin)
cor_conso(consommation)
```

### Représentations graphiques

```{r graphs, echo=FALSE}

# Consommation
plot_consommation(consommation, pays)

# Patrimoine financier et immobilier
richesse <- df_richesse(data, date_debut, date_fin, methode_immo)
plot_richesse(richesse, pays)

# Variables de contrôle
var_control <- df_control(data, date_debut, date_fin)
visualisation_controles(var_control, pays)
```

### Tests de stationnarités

Fonction qui, pour chaque variable (colonne) d'un dataframe, affiche son ACF, PACF et les résultats des tests ADF et KPSS.

```{r statio, echo=FALSE}

stationarite(richesse)
stationarite(consommation)
stationarite(var_control)
```

## Modélisation

### Calcul de la persistance de la consommation, chi

Calcul de la persistance de la consommation. Le paramètre "freq" correspond à la périodicité utilisée dans l'estimation (trimestrielle = 1, annuelle = 4).

```{r chi, include=TRUE}

chi_fun <- chi(data, freq = 1)

print(chi_fun["chi"]) # Chi
print(chi_fun["clr"]) # Moreira CLR (95%)
print(chi_fun["robpval"]) # Robust pval using Moreira

# Affichage complet des résultats
summary(chi_fun[["model"]])
# Permet d'obtenir: R2 de la première reg + pval du test de Sargan (validité des instruments)

# plot_chi(data, 10, date_debut, date_fin, 1)

# Calcul du chi avec une dummy pour le Covid
chi_fun_d <- chi_with_year_dummy(data, freq = 1)
print(chi_fun_d["chi"])
summary(chi_fun_d[["model"]])

```

### Calcul des PMC (immédiate et éventuelle)

```{r pmc, include=TRUE}

# Chi = vraie valeur
PMC_unres <- PMC(data, 1, date_debut, date_fin, methode_immo, FALSE)
print(PMC_unres)

# Chi = 0.6
PMC_res <- PMC(data, 1, date_debut, date_fin, methode_immo, TRUE)
print(PMC_res)

```
